臺灣士林地方法院民事簡易判決
                                   111年度湖簡字第155號
原      告  許生鋒  
被      告  台灣人壽保險股份有限公司

法定代理人  黃思國  
訴訟代理人  陳世偉  
            李永堃  
上列當事人間確認債權存在事件，經本院於民國111年2月18日言
詞辯論終結，判決如下：
    主      文
確認陳嘉怡對被告有如附表所示之保險契約債權存在。
訴訟費用新臺幣1,000元由被告負擔。
    事實及理由要領
一、本判決依民事訴訟法第434條第1項規定，合併記載事實及理
    由要領，其中原告之主張、被告之答辯，並依同條項規定，
    分別引用原告之起訴狀與辯論意旨狀、被告之答辯狀，以及
    本件民國111年2月18日言詞辯論筆錄。
二、本院之判斷
  ㈠原告提起本件確認之訴，有即受確認判決之法律上利益：
　　查，本院110年度司執字助字第7854號原告與其債務人陳嘉
    怡間強制執行事件，執行法院依原告之聲請（本於被告110
    年9月23日台壽字第1100006425號回覆臺灣高雄地方法院民
    事執行處函文資料），於110年11月10日核發扣押命令（下
    稱系爭扣押命令）扣押債務人陳嘉怡對第三人即被告之保險
    契約債權，被告則聲明異議否認無保單價值準備金，經執行
    法院通知原告，原告乃依強制執行法第120條規定提起本訴
　　。是原告提起本件確認之訴，有即受確認判決之法律上利益
　　，合於民事訴訟法第247條第1項之規定，先予敘明。
　㈡原告之債務人陳嘉怡對於被告確有如附表所示保險契約之債
    權存在：
　⒈按，人壽保險之「保單價值準備金」形式雖屬保險人所有，
    但要保人對於其繳納保險費所累積形成之保單價值準備金，
    具有實質權利（最高法院105年度台抗字第157號民事裁定參
    考）；至於解約金，其實質基礎為保單價值準備金，而保單
    價值準備金則為要保人預繳保費的積存，性質類似於要保人
    儲存於保險人處的存款。是要保人對保險人得主張的保單價
    值準備金權利，實質上為保險人對於要保人或受益人所負擔
    之確定債務，僅其給付時機與給付名義將因保險契約係持續
    履行至保險事故發生或提前終止而有所不同而已。是「保單
    價值準備金」及「解約金」債權均屬於要保人之責任財產，
    而得為強制執行之客體。又，執行機關基於換價取償之目的
　　，核發扣押命令扣押要保人對保險人之保險契約債權，使債
    務人喪失其對保險契約債權之處分權，且債務人基於保險契
    約對保險人所享有之任何保險給付均為扣押效力所及，又為
    具體化為現實可用於清償債務之金錢債權，保險契約終止權
    之行使應屬於換價目的所必要之範圍內。因此，如保險人對
    於遭扣押之保險契約債權存在並無異議，執行機關即得於必
    要範圍內代債務人行使終止權，並藉由核發對第三人金錢債
    權執行之換價命令，同時終止債務人之保險契約，其保單價
    值準備金即具體化為有具體數額之解約金請求權（最高行政
    法院107年度判字第734號判決要旨參考）。
  ⒉查，附表所示保險契約之內容暨保單價值準備金金額，即為
    上述被告函覆臺灣高雄地方法院民事執行處之保單資料，有
    原告所提出該函文影本可參，且為被告所不爭執。被告雖抗
    辯執行命令並未有解除或終止該等保險契約之意思表示云云
　　，但查，系爭扣押命令之說明欄第6點已敘明：「債權人應
    於7日內提出就扣押有所得時，是否由執行法院代債務人終
    止保險契約或採何種換價方式，具狀表示意見…」之內容，
    並參酌前述說明，亦可知有關執行機關代債務人行止終止權
    等，係屬後續執行換價程序之問題，並不影響債務人陳嘉怡
    對被告如附表所示保險契約之債權存在之事實。被告所辯，
    自非可採。
三、從而，原告請求確認如聲明第一項所示，為有理由，應予准
　  許。　 
四、本件事證已明，兩造其餘攻擊防禦方法，經審酌後認與判決
　  結果不生影響，爰不再逐一論述，併此敘明。
中　　華　　民　　國　　111 　年　　3 　　月　　11　　日
                  內湖簡易庭法  官  施月燿
以上為正本係照原本作成。
如不服本判決，應於送達後20日內，向本院提出上訴狀並表明上
訴理由，如於本判決宣示後送達前提起上訴者，應於判決送達後
20日內補提上訴理由書（須依對造人數附繕本）。
中　　華　　民　　國　　111 　年　　3 　　月　　11　　日
                            書記官  朱鈴玉